【裁判字號】    95,交聲,307
【裁判日期】    951116
【裁判案由】    違反道路交通管理處罰條例聲明異議
【裁判全文】
臺灣桃園地方法院交通事件裁定         95年度交聲字第307號
異  議  人
即受處分人  甲○○
原處分機關  臺北市交通事件裁決所
上列異議人即受處分人因違反道路交通管理處罰條例案件，不服
臺北市交通事件裁決所中華民國95年6 月1 日北市裁二字第裁22
-AEU420239號違反道路交通管理事件裁決書所為處分，聲明異議
，本院裁定如下：
    主  文
異議駁回。
    理  由
一、聲明異議意旨略以：員警舉發當時異議人即受處分人甲○○
    於路旁等待停車位，不可能會有行駛不穩的問題，且員警並
    無給予漱口之機會，飲酒是否超過15分鐘之判定亦有爭議，
    為此聲明異議。
二、按行為後法律或自治條例有變更者，適用行政機關最初裁處
    時之法律或自治條例；但裁處前之法律或自治條例有利於受
    處罰者，適用最有利於受處罰者之規定，行政罰法第5 條定
    有明文，本件依行政罰法第5 條規定，自應適用行政機關最
    初裁處時之法律，即民國95年7 月1 日公布修正施行前道路
    交通管理處罰條例之規定論處，先予敘明。
三、次按汽車駕駛人飲用酒類或其他類似物後其吐氣所含酒精濃
    度超過每公升0.25毫克或血液中酒精濃度超過百分之0.05以
    上者，不得駕車，修正前道路交通安全規則第114 條第2 款
    定有明文。另按汽車駕駛人，駕駛汽車經測試檢定有酒精濃
    度超過規定標準之情形者，處新臺幣15,000元以上60,000元
    以下罰鍰，並當場移置保管其車輛及吊扣其駕駛執照1 年；
    因而肇事致人受傷者，並吊扣其駕駛執照2 年；致人重傷或
    死亡者，吊銷其駕駛執照，並不得再考領，修正前道路交通
    管理處罰條例第35條第1 項第1 款亦有明文規定。
四、本院經查：
  (一)異議人於95年4 月22日下午6 時5 分駕駛車號536-NH號營業
    小客車，於臺北市○○街為臺北市政府警察局萬華分局員警
    攔檢，並對其實施呼氣酒精濃度測試，檢測後發現其吐氣所
    含酒精濃度達每公升0.28毫克之事實，有本件舉發通知單、
    酒精濃度呼氣測試紙影本各1 紙在卷可稽。而前揭員警當時
    所使用之呼氣酒精測試器，領有經濟部標準檢驗局MOJA0000
    000 號核發之呼氣酒精測試器檢定合格證書，此有臺北市政
    府警察局萬華分局95年7 月3 日北市警萬分交字第09532683
    500 號函檢送之合格單影本在卷可稽，足見員警當時對異議
    人所使用之酒精測試器應係正常運作，無任何故障可言，自
    有其可信度。因此異議人於上揭時地經警實施呼氣酒精濃度
    測試之結果，其吐氣所含酒精濃度確已超過規定標準之事實
    ，自堪認定。
  (二)按警察對於已發生危害或依客觀合理判斷易生危害之交通工
    具，得予以攔停並採行下列措施：(1)要求駕駛人或乘客出示
    相關證件或查證其身分。(2)檢查引擎、車身號碼或其他足資
    識別之特徵。(3)要求駕駛人接受酒精濃度測試之檢定。警察
    因前項交通工具之駕駛人或乘客有異常舉動而合理懷疑其將
    有危害行為時，得強制其離車。有事實足認其有犯罪之虞者
    ，並得檢查交通工具，警察職權行使法第8 條第1 項及第2
    項分別定有明文。而異議人駕駛上開營業小客車於95年4 月
    22日下午6 時5 分行經臺北市○○街50號前，經值勤員警發
    現車輛行駛不穩，稽查後發現異議人臉部潮紅，且身上散發
    濃濃之酒味，顯有酒後駕車之嫌，才予以攔停並要求配合實
    施酒精濃度測試等情，有臺北市政府警察局萬華分局95年5
    月10日北市警萬分交字第09531943000 號函在卷可考，且異
    議人於本院訊問時亦陳稱：當時我的車子停在路邊，我在跟
    朋友吃飯、喝酒，然後我看到警察來了，要來拍照取締違規
    停車，我就趕快回到車上，警察看到有人坐在車上，沒有開
    單就離開了，後來我看到前面有人的車要離開，有停車格空
    出來了，我就要把車子開到停車格去，可是警察就躲在前面
    ，然後我車子一開出來，警察看到車子開動了，就把我攔下
    來了等語，堪認異議人確有駕車行駛之事實無訛。
  (三)再按警察人員於執行酒精濃度測試時，於測試前應先確定受
    測者已飲酒結束15分鐘以上或提供礦泉水給受測者漱口，避
    免口腔殘存酒精乙節，有內政部警政署下達施行之取締酒後
    駕車程序1 份在卷可稽。因實施酒測前提供飲水之目的在於
    避免口中有酒精殘留而造成酒測值之誤差，所以飲用酒類未
    逾15分鐘者，始有提供礦泉水漱口之必要，反之，飲用酒類
    已逾15分鐘者，則未有口腔中殘存酒精致影響酒測結果之虞
    ，而無庸提供漱口。查本件異議人於95年4 月22日下午6 時
    5 分為警攔檢，遲至同日下午6 時25分始接受酒測等情，有
    臺北市政府警察局萬華分局95年5 月10日北市警萬分交字第
    09531943000 號函及酒精濃度測試單等件附卷可考，且參酌
    異議人自承當時係先上車以避免遭警方開單舉發違規停車，
    等有停車位空出來時，始起步前往停放，車子開出來就被警
    察攔下之過程，足見其飲酒結束之時間顯在當日下午6 時5
    分為警攔檢時之前，易言之，距離酒測時間顯已逾20分鐘。
    況被告於本院訊問時復供稱：從我喝完最後一口酒，一直到
    我做酒測的時候，當時警察說有15分鐘，我想差不多也有15
    分鐘等語，益徵被告係在飲酒逾15分鐘後使接受酒測甚明。
五、綜上所述，異議人所辯不足採信，本件違規事實明確，原處
    分機關依修正前道路交通管理處罰條例第35條第1 項第1 款
    規定對異議人裁罰新臺幣19,500元，吊扣駕駛執照12個月，
    核無違誤。異議人之聲明異議為無理由，應予駁回。
六、據上論斷，應依道路交通案件處理辦法第19條，裁定如主文
    。
中    華    民    國    95    年    11    月    16    日
                  交通法庭    法  官  魏于傑
以上正本證明與原本無異。
如不服本裁定，應於裁定送達後5 日內向本院提出抗告狀。
                              書記官  林怡君
中    華    民    國    95    年    11    月    21    日


司法院資訊處製作；財團法人民間司法改革基金會備份。
